臺灣桃園地方法院小額民事判決
111年度壢保險小字第55號
原      告  第一產物保險股份有限公司

法定代理人  李正漢  
訴訟代理人  簡權益  
被      告  許莉穎  
上列當事人間請求損害賠償事件，本院於民國111年5月17日言詞
辯論終結，判決如下：
    主    文
一、被告應給付原告新臺幣伍萬伍仟壹佰伍拾捌元，及自民國一
    百一十年十二月一日起至清償日止，按年利率百分之五計算
    之利息。
二、原告其餘之訴駁回。
三、訴訟費用新臺幣壹仟元，其中新臺幣柒佰元由被告負擔，餘
    由原告負擔。
四、本判決原告勝訴部分得假執行。　　
    理 由 要 領
一、本件依民事訴訟法第436條之18第1項規定，除下列理由要領
    外，僅記載主文，其餘省略。
二、原告主張：被告於民國109年3月7日15時許，駕駛車牌號碼0
    00-0000號自用小客車(下稱被告車輛)，於進入桃園市○○區○
    ○路00號地下停車場處時(下稱系爭停車場)，因行駛時佔用
    對向上行車道，致不慎碰撞欲駛出系爭停車場，由原告所承
    保、訴外人陳嘉凌所有、訴外人郭家瑋所駕駛之車牌號碼00
    0-0000號自用小客車(下稱系爭車輛)，致系爭車輛受有損害
    （下稱系爭事故）。嗣經原告依保險契約理賠維修費用新臺
    幣（下同）97,055元(含工資6,400元、烤漆16,435元、零件
    74,220元)，並就零件部分經計算折舊後，爰依保險法第53
    條及侵權行為法律關係請求被告賠償等語。並聲明：被告應
    給付原告新臺幣78,797元，及自起訴狀繕本送達被告翌日起
    至清償日止，按年息5%計算之利息。
三、被告則以：系爭停車場的車道寬不足五米半，且彎度呈90度
    ，造成被告車輛在行駛時一定會占用到對向車道，且系爭事
    故發生時，系爭車輛亦未開啟大燈，造成被告不知系爭車輛
    要進出，又系爭停車場在有車輛要進出時，會閃爍警示燈，
    系爭事故發生時，被告車輛已經行駛至彎道處，警示燈應已
    亮起，系爭車輛未遵守警示燈及未等待伊先行通過隨即自車
    道往上行駛，訴外人郭家瑋應有過失等語置辯，並聲明：原
    告之訴駁回。　　　
四、是依上開說明，以下僅就（一）被告是否應負損害賠償責任
    ？（二）訴外人郭家瑋是否與有過失？（三）原告得請求賠
    償之金額若干？記載理由要領如下：　　
(一)被告是否應負損害賠償責任？
　1.按汽車、機車或其他非依軌道行駛之動力車輛，在使用中加
    損害於他人者，駕駛人應賠償因此所生之損害，但於防止損
    害之發生，已盡相當之注意者，不在此限，民法第191條之2
    定有明文。而此條規定，乃舉證責任倒置之規定，損害賠償
    採「推定過失責任」，除當事人得舉證證明其於防止損害之
    發生已盡相當之注意者外，凡動力車輛在使用中加損害於他
    人者，即應負賠償責任。次按汽車除行駛於單行道或指定行
    駛於左側車道外，在未劃分向線或分向限制線之道路，應靠
    右行駛；汽車在峻狹坡路交會時，下坡車應停車讓上坡車先
    行駛過，道路交通安全規則第95條第1項前段、第100條第3
    款分別定有明文。本件系爭停車場之斜坡車道，雖非傳統定
    義之道路範圍，然仍屬供特定多數人通行之地，上開道路交
    通安全規則揭示之駕駛規範，仍得作為汽車駕駛人會車時是
    否盡注意義務之判斷依據。
　2.經查，被告車輛在使用中與系爭車輛發生碰撞，造成系爭車
    輛受有損害，依上述規定，推定有過失責任，除被告得舉證
    證明其於防止損害之發生已盡相當之注意者外，即應負賠償
    責任。本件被告抗辯系爭事故係因系爭車輛未遵守警示燈即
    未等待伊先行通過隨即從下面衝上來云云，依上述說明，應
    由被告舉證以實其說。惟被告對其所辯並無提出任何證據供
    本院審酌，故本院已難據為其有利之認定。次查，本件系爭
    停車場轉彎處車道係雙向車道，中間並標示單黃實線，此有
    現場照片在卷可稽（見本院卷第29至30頁反面），被告固辯
    稱轉彎時一定會佔據對向上行車道云云，惟觀諸現場照片可
    知，被告車輛係屬下行車，且系爭事故發生時，被告車輛右
    側尚有空間可供行駛，惟被告車輛車身約有一半在對向車道
    上，自已影響對向車輛行駛，又系爭車輛係屬上行車，且行
    駛在遵行車道上，足認被告係未禮讓上行之系爭車輛先行並
    駛入對向車道內行駛，自有過失。而被告上開過失行為與損
    害之發生兩者間並具相當因果關係，堪可認定。揆諸前揭規
    定，被告自應就系爭車輛之損害，負侵權行為之損害賠償責
    任。
(二)訴外人郭家瑋是否與有過失？　　
　1.按損害之發生或擴大，被害人與有過失者，法院得減輕賠償
    金額或免除之，民法第217條第1項定有明文。此項規定之目
    的，在謀求加害人與被害人間之公平，故在裁判上法院得以
    職權減輕或免除之（最高法院85年台上字第1756號判例參照
    ）；又汽車行駛時，駕駛人應注意車前狀況及兩車並行之間
    隔，並隨時採取必要之安全措施，道路交通安全規則第94條
    第3項前段亦有明文。
　2.觀諸現場事故照片，可見系爭停車場車道轉彎處有一凸面鏡
    (見本院卷第28頁反面)，且位於系爭車輛即上行車道之左側
    ，是系爭車輛行駛時，郭家瑋於駕駛座應可自凸面鏡看見被
    告車輛自上坡處行駛而來，而採取必要之安全措施，且當時
    無不能注意之情事，惟郭家瑋疏未注意，而與對向行駛而來
    之被告車輛發生碰撞，是應認就系爭事故之發生，郭家瑋亦
    與有過失。本院斟酌本件事故發生時雙方各項情狀，認本件
    事故之發生，被告應負擔70％、郭家瑋應負擔30％之過失責任
    。
(三)原告得請求賠償之金額若干？　
　1.依行政院所頒之固定資產耐用年數表及固定資產折舊率表之
    規定，自用小客車折舊年限為5年，依定率遞減折舊率為100
    0分之369，且其最後1年之折舊額，加歷年折舊累計額，其
    總和不得超過該資產成本原額之9/10。另依營利事業所得稅
    查核準則第95條第6項規定「固定資產提列折舊採用定率遞
    減法者，以1年為計算單位，其使用期間未滿1年者，按實際
    使用之月數相當於全年之比例計算之，不滿1月者，以1月計
    」。
　2.查，系爭車輛修理費用為97,055元(含工資6,400元、烤漆16
    ,435元、零件74,220元)有估價單在卷可佐(見本院卷第10頁
    )，而系爭車輛於108年8月出廠，有行車執照附卷可參(見本
    院卷第7頁)，距系爭事故發生日即109年3月7日已使用8月，
    則零件扣除折舊後之修復費用估定為55,962元（詳如附表之
    計算式），是原告就系爭車輛零件部分，得請求被告賠償之
    損害為55,962元，加計不予折舊之工資、烤漆後，系爭車輛
    損壞修復之必要費用應為78,797元（計算式：55,962＋6,400
    ＋16,435＝78,797）。上開金額再乘以上開過失比例後，原告
    得主張被告應負損害賠償責任之金額，即以55,158元始為可
    採（計算式：78,797元×70%＝55,158元，元以下四捨五入）
    。原告逾此金額之請求，應予駁回。
中　　華　　民　　國　　111 　年　　5 　　月　  31　　日
                  中壢簡易庭      法  官  張博鈞
以上為正本係照原本作成。
如不服本判決，應於送達後20日內，向本院提出上訴狀並表明上
訴理由，如於本判決宣示後送達前提起上訴者，應於判決送達後
20日內補提上訴理由書（須附繕本）。
如委任律師提起上訴者，應一併繳納上訴審裁判費。
中　　華　　民　　國　　111 　年　　5 　　月　  31　　日
                                  書記官  張季容
附錄：
一、民事訴訟法第436條之24第2項：
    對於小額程序之第一審裁判上訴或抗告，非以其違背法令為
    理由，不得為之。
二、民事訴訟法第436條之25：
    上訴狀內應記載上訴理由，表明下列各款事項：
    （一）原判決所違背之法令及其具體內容。
    （二）依訴訟資料可認為原判決有違背法令之具體事實。
三、民事訴訟法第471 條第1 項：（依同法第436 條之32第2 項
    規定於小額事件之上訴程式準用之）上訴狀內未表明上訴理
    由者，上訴人應於提起上訴後20日內，提出理由書於原第二
    審法院；未提出者，毌庸命其補正，由原第二審法院以裁定
    駁回之。 
附表：零件部分折舊（單位：新臺幣）
----- 折舊時間           金額 第1年折舊值        74,220×0.369×(8/12)=18,258 第1年折舊後價值    74,220-18,258=55,962